臺灣宜蘭地方法院交通事件裁定　　　　100年度交聲字第245號
原處分機關　交通部公路總局臺北區監理所宜蘭監理站
異　議　人
即受處分人　黃錫鏞
上列受處分人因違反道路交通管理處罰條例案件，不服交通部公
路總局台北區監理所宜蘭監理站民國100 年9 月20日所為之處分
（原處分案號：宜監字第裁43—QQ0000000 號），聲明異議，本
院裁定如下：
    主  文
異議駁回。
    理  由
一、原處分意旨略以：異議人即受處分人黃錫鏞於民國100 年6
    月2 日15時57分許，騎乘車牌號碼RCB —920 號輕型機車，
    行經宜蘭縣五結鄉○○路○ 段與新五路口處有燈光號誌管制
    之交岔路口時貿然闖紅燈，經宜蘭縣政府警察局羅東分局員
    警乃就車輛記明車輛牌照號碼、車型等可資辨明之資料，逕
    以違反道路交通管理處罰條例第53條第1 項之規定，於100
    年6 月17日對機車所有人掣單舉發，嗣異議人向交通部公路
    總局台北區監理所宜蘭監理站提出申訴（以下簡稱原處分機
    關），並陳明其為駕駛人，經原處分機關函請原舉發單位調
    查結果，仍認異議人騎乘上開輕型機車有前述違規行為，遂
    於100 年9 月20日以宜監字第裁43—QQ024225號裁決書，依
    道路交通管理處罰條例第53條第1 項規定裁處新台幣（下同
    ）1,800 元，並依同條例第63條第1 項第3 款之規定，併記
    異議人違規點數3 點。
二、本件異議意旨略以：異議人確有於100 年6 月2 日15時57分
    許，騎乘配偶黃秀桃所有之車牌號碼RCB —920 號輕型機車
    ，行經宜蘭縣五結鄉○○路○ 段與新五路口處有燈光號誌管
    制之交岔路口，異議人雖有闖紅燈之事實，然有迫不得已之
    理由，員警舉發當時該處並未設置機車兩段式左轉，然同路
    段由羅東往五結市區○○於○○路3 段與仁五路口處則設有
    機車兩段式左轉，異議人當時認為五結路3 段綠燈時係直行
    車通行，機車應於紅燈時以兩段式左轉行駛，直覺認為本路
    口應與仁五路交岔路口之兩段式左轉相同，才會停駛右側等
    待五結路3 段紅燈亮起，而於新五路轉為綠燈時逕行通過，
    並無違規之行為，況若依宜蘭縣政府警察局羅東分局之規定
    ，機車需先進入快車道伺機再左轉，則機車處於快車道及道
    路中央，除通行困難、危險性高外，也不顧用路人之生命安
    全，甚且，員警執行臨檢或照相時，前方通常需有明顯警告
    標示，然本件員警並未依規定設置警告提示，是原處分之處
    罰顯有不當，爰依法聲明異議，請求撤銷原處分。
三、按汽車駕駛人，行經有燈光號誌管制之交岔路口闖紅燈者，
    處新臺幣1,800 元以上5,400 元以下罰鍰；汽車駕駛人有第
    53條違規行為者除依原條款處罰鍰外，並予記違規點數3 點
    。道路交通管理處罰條例第53條第1 項、第63條第1 項第 3
    款分別定有明文。次按車輛面對圓形紅燈表示禁止通行，不
    得超越停止線或進入路口，此為道路交通標誌標線號誌設置
    規則第206 條第5 款第1 目所明定。交通部曾於82年4 月22
    日以交路字第009811號函就「闖紅燈」提出如下之認定標準
    ：(一)車輛面對圓形紅燈時仍逕予穿越路口至銜接路段，含左
    轉、直行、迴轉及右轉（依箭頭綠燈允許行駛者除外），即
    視為闖紅燈之行為。(一)於有繪設路口範圍者：車輛無視於紅
    燈警示，有穿越路口之意圖，而車身已伸入路口範圍亦視同
    闖紅燈；若僅伸越停止線而未達路口範圍者，則視為不遵守
    標線指示論處。(三)於無繪設路口範圍者：以車輛無視於紅燈
    號誌，而有穿越路口之企圖，其車身並已伸越停止線並足以
    妨害其他方向人（若有行人穿越道）、車通行者，亦以闖紅
    燈論處；若僅車身伸越停止線則以不遵守標線指示視之。(四)
    目前交岔路口已繪設網狀黃線區者暫以該範圍視作路口，未
    繪設者請公路主管機關依內政部警政署65年2 月16日警署交
    字第00249 號函之規定，視路況車況繪設路口範圍。上開函
    釋為道路交通管理處罰條例第8 條所定公路主管機關（交通
    部公路總局各區監理所監理站）之上級機關交通部所發布，
    其對該條例所為之釋示自有「解釋性行政規則」之效力，足
    堪為各級機關適用法律及民眾認知執法機關適用法律意見之
    參考。
四、經查：
  (一)異議人雖以前揭情詞置辯，惟據證人即本件舉發之員警王騏
    峰於本院調查時結證稱：宜警交字第QQ0000000 號舉發違反
    道路交通管理事件通知單是伊開立的，當天伊是在宜蘭縣五
    結鄉○○路○ 段值勤，伊在該處使用照相機拍攝，該處有設
    置3 個交通號誌，五結路3 段有2 個，新五路也有1 個，是
    設在西向往羅東的方向，就是路邊號誌桿的下方，該路口當
    時是設置一般號誌，只要是綠燈就可以逕行左轉，機車要先
    換車道到內線的一般車道，等到對向沒有車子安全時再左轉
    到新五路，如果機車騎士想要兩段式左轉，就要先靠路邊停
    在指定區○○○○○路的綠燈亮起來時再直行，機車騎士不
    能直接在五結路3 段外側車道上看到前方交通號誌轉換成紅
    燈就直接逕行左轉到新五路，舉發當時該處沒有設立兩段式
    左轉的標誌，現在才有設立，現在機車行經該處一定要兩段
    式左轉，機車騎士如果要以兩段式左轉的方式從五結路3段
    左轉到新五路口，要轉回頭才能看到交通號誌，只能看五結
    路3 段方向的交通號誌，再直行往新五路，本件異議人行進
    之方式並非兩段式左轉，因為兩段式左轉一定要在五結路3
    段綠燈時先停到指定的區域，等到新五路方向是綠燈時再直
    行等語（見本院卷第33頁至第35頁），並有現場照片11幀附
    卷可佐（見本院卷第39頁、第44頁），而證人王騏峰雖係本
    件舉發員警，惟其到庭所陳述之上開舉發及目擊經過，經查
    尚無違反經驗或論理法則之處，且與證人王騏峰所提出之現
    場照片內容相符，遍查本件卷存證據資料，亦無任何積極證
    據足以證明上開證人前揭所述係虛偽不實，亦無足可顯信上
    開證人王騏峰陳述不可採信之品性證據或前科證據存在，自
    不得僅因證人王騏峰為本件開單舉發異議人之員警，即遽予
    否認其證述之可信性，況證人王騏峰與異議人間素昧平生，
    並無仇隙嫌怨，而警員執行公務時，本身即受有行政懲處責
    任之監督，且到庭具結作證，更係以刑事責任擔保其證言之
    真實性，從而，證人王騏峰警員於本院調查時所結證前情，
    應堪採信確屬實情。又依證人王騏峰所提出之照片可知，異
    議人當時係騎乘車輛於五結路3 段之外側車道上，於五結路
    3 段方向之交通號誌為紅燈時，逕行從五結路3 段之外側車
    道左轉至新五路上，自與異議人所稱之機車兩段式左轉不同
    ，是異議人上開所辯，要與事實尚有不符，自難採信為真。
  (二)按汽車駕駛人之行為有下列情形之一，當場不能或不宜攔截
    製單舉發者，得逕行舉發：一、闖紅燈或平交道。二、搶越
    行人穿越道。三、在道路收費停車處所停車，不依規定繳費
    。四、不服指揮稽查而逃逸，或聞消防車、救護車、警備車
    、工程救險車之警號不立即避讓。五、違規停車或搶越行人
    穿越道，經各級學校交通服務隊現場導護人員簽證檢舉。六
    、行經設有收費站、地磅之道路，不依規定停車繳費或過磅
    。七、經以科學儀器取得證據資料證明其行為違規。前項第
    七款之科學儀器應採固定式，並定期於網站公布其設置地點
    。但汽車駕駛人之行為屬下列情形之一者，不在此限：一、
    蛇行、危險方式駕車或二輛以上之汽車競駛或競技。二、行
    駛路肩。三、違規超車。四、違規停車而駕駛人不在場。五
    、未依規定行駛車道。六、未依規定變換車道。七、未保持
    安全距離。八、跨越禁止變換車道線或槽化線。九、行車速
    度超過規定之最高速限或低於規定之最低速限。十、汽車駕
    駛人或乘客未依規定繫安全帶。十一、汽車駕駛人或附載座
    人未依規定戴安全帽。對於前項第九款之違規行為，採用固
    定或非固定式科學儀器取得證據資料證明者，於一般道路須
    至少於100 公尺，於高速公路、快速公路須至少於300 公尺
    前，明顯標示之。第一項逕行舉發，應記明車輛牌照號碼、
    車型等可資辨明之資料，以汽車所有人為被通知人製單舉發
    。道路交通管理處罰條例第7 條之2 定有明文。異議人雖另
    辯稱：員警執行臨檢或照相時，前方通常需有明顯警告標示
    ，然本件員警並未依規定設置警告提示云云，惟依上開規定
    ，員警於執行測速勤務時，始需於測速儀器之前方設立警告
    標示，對於執行用路人闖紅燈勤務，並不需於前方設立警告
    標示，是異議人上開所辯，亦屬無據。
  (三)至於異議人認上開路段所設置之交通號誌不當等情，然駕駛
    人本有遵守交通規則之義務，對於此項措施是否妥適，固得
    向相關單位提出建議，但在此項措施未廢除前，所有駕駛人
    即應遵守，且此係屬行政機關行政裁量之範圍，非本院在調
    查本件原處分是否違法時所應審酌者，異議人所辯本件係交
    通號誌設計不當，其不應受罰云云，殊不足採。
  (四)綜上所述，本件事證明確，異議人所騎乘車牌號碼RCB —92
    0 號輕型機車有前述違規行為，已堪認定。從而，原處分機
    關依道路交通管理處罰條例第53條第1 項之規定及違反道路
    交通管理事件統一裁罰基準及處理細則所訂之違反道路交通
    管理事件統一裁罰基準表，裁處異議人罰鍰1,800 元，並依
    同條例第63條第1 項第3 款之規定記違規點數3 點，於法洵
    無不合。異議人執前詞否認而聲明異議，指摘原處分不當，
    非有理由，應予駁回。
據上論斷，應依道路交通事件處理辦法第18條，裁定如主文。
中    華    民    國   100     年    11    月    25    日
                  交通法庭  法  官  張淑華
以上正本證明與原本無異。
如不服本裁定，應於裁定送達後5日內，向本院提出抗告狀。（
應附繕本）
                            書記官  葉書毓
中    華    民    國   100     年    11    月    25    日